【裁判字號】    90,抗,1
【裁判日期】    900110
【裁判案由】    侵占
【裁判全文】
臺灣高等法院臺南分院刑事裁定                      九十年度抗字第一號  Ｃ
      抗  告  人
      即自訴人    乙  ○  ○
右列抗告人因自訴被告侵占案件，不服臺灣臺南地方法院中華民國八十九年十月三十
一日裁定（八十九年度自字第九三號）提起抗告，本院裁定如左：
      主      文
抗告駁回。
      理      由
一、本件抗告人即自訴人在原審自訴略稱：被告甲○○曾於民國（下同）八十八年八
    月二十日向自訴人承租其所有台南帝一無線車台機組編號七九六號一組，詎料甲
    ○○自八十八年九月一日經其以存證信函通知應返還所承租之租賃物（台南帝一
    無線機台台南通訊器乙組編號七九六號含配件在內），被告竟置之不理，其意圖
    為自己不法之所有，並將該無線電機台據為己有，因認被告涉有侵占罪嫌云云。
二、按法院或受命法官於自訴案件第一次審判期日前訊問及調查結果，如認為案件有
    刑事訴訟法第二百五十二條至第二百五十四條之情形者，得以裁定駁回其自訴，
    同法第三百二十六條第三項定有明文。次按犯罪事實應依證據認定之，無證據不
    得推定其犯罪事實。不能證明被告犯罪者，應諭知無罪之判決，刑事訴訟法第一
    百五十四條、第三百零一條第一項分別定有明文。又事實之認定，應憑證據，如
    未能發現相當證據，或證據不足以證明，自不能以推測或擬制之方法，為裁判基
    礎（最高法院四十年臺上字第八六號判例參照）。而認定不利於被告之事實，須
    依積極證據，苟積極證據不足為被告不利之認定時，即應為有利於被告之認定，
    更不必有何有利之證據（最高法院著有三十年上字第八一六八號判例參照）。再
    按刑法侵占罪之成立，以行為人意圖為自己或第三人不法之所有，而侵占自己持
    有他人之物者為構成要件，刑法第三百三十五條第一項定有明文。
三、自訴人認被告涉有侵占罪嫌，無非以被告甲○○向其租用其台南帝一無線車台機
    組編號七九六號無線電機台，被告不付租金，經自訴人存證信函通知亦不歸還無
    線電機台為主要論據。經查原審訊據被告坦承於八十八年八月間向自訴人租用上
    揭無線電機組之事實不諱，惟堅決否認有侵占車輛之犯行，辯稱伊已於八十八年
    十月託人將該機組返還自訴人，伊並未侵占等語。經查：原審訊問證人施名清結
    證稱被告有託伊將機子拿到臺南縣永康市帝一計程車行返還（詳原審八十九年六
    月十三日訊問筆錄），核與被告所述情節相符，足認被告所辯非虛。被告既已託
    人將該機組返還，則客觀上並無侵占之事實，主觀上亦無不法所有之意圖，自不
    得以侵占罪責相繩，本件純屬民事糾葛，應循民事途徑解決。
四、原審以經調查證據結果，認尚不足證明被告確有侵占之犯行，以被告罪嫌不足，
    依刑事訴訟法第二百五十二條第十款，裁定駁回自訴，經核原裁定認事用法，並
    無不合。抗告人之抗告意旨，仍執前詞，指摘原裁定不當，為無理由，應予駁回
    。
據上論斷，應依刑事訴訟法第四百十二條，裁定如主文。
中    華    民    國      九十      年      一      月      十          日
                                  臺灣高等法院臺南分院刑事第五庭
                                      審判長法官  茆    臺    雲
                                            法官  曾    平    杉
                                            法官  李    文    福
右正本證明與原本無異。
不得再抗告。
                                      法院書記官  李    良    倩
中    華    民    國      九十      年      一      月      十一        日


司法院資訊處製作；財團法人民間司法改革基金會備份。
